【裁判字號】    98,交聲,126
【裁判日期】    980811
【裁判案由】    交管條例聲異
【裁判全文】
臺灣板橋地方法院交通事件裁定         98年度交聲字第126號
原處分機關  交通部公路總局臺北區監理所
異  議  人  甲○○
即受處分人
上列異議人即受處分人因違反道路交通管理處罰條例案件，對於
交通部公路總局臺北區監理所於民國98年1 月5 日所為之處分（
原處分案號為：北監自裁字裁40-C00000000號），聲明異議，本
院裁定如下：
    主  文
原處分撤銷。
甲○○不罰。
    理  由
一、原處分意旨略以：異議人即受處分人甲○○於民國97年9 月
    2 日上午10時30分許，駕駛車牌號碼3880-KH 號自用小貨車
    ，行經臺北縣板橋市○○路○ 段與臺北縣土城市○○路口時
    ，因「駕駛人肇事致人受傷而逃逸」之違規事實，經臺北縣
    政府警察局板橋分局交通分隊員警製單舉發，爰依道路交通
    管理處罰條例第62條第4 項規定，裁處罰鍰新臺幣（下同）
    6,000 元，並吊銷駕駛執照，1 年內禁考。
二、聲明異議意旨略以：伊當時不知與蕭淑薰所騎乘之車牌號碼
    BQZ-262 號重型機車發生擦撞，故仍繼續向前行駛，且在前
    方路口處停等紅燈，伊主觀上不知有肇事，並無肇事逃逸之
    意圖，為此不服，爰依法聲明異議，請求撤銷原處分等語。
三、按汽車駕駛人駕駛汽車肇事致人受傷者或死亡者，應即採取
    救護措施及依規定處置，並通知警察機關處理，不得任意移
    動肇事汽車及現場痕跡證據，違反者處3,000 元以上9,000
    元以下罰鍰。前項駕駛人肇事致人受傷而逃逸者，吊銷其駕
    駛執照；又汽車駕駛人，曾依本條例其他各條規定吊銷駕駛
    執照者，1 年內不得考領駕駛執照，道路交通管理處罰條例
    第62條第3 項、第4 項、第67條第3 項固分別定有明文。至
    是否構成「逃逸」之行為，則應考量該汽車駕駛人有無故意
    逃避上述義務及肇事責任之意圖。次按犯罪事實應依證據認
    定之，無證據不得認定犯罪事實，又不能證明被告犯罪者，
    應諭知無罪之判決，刑事訴訟法第154 條第2 項、第301 條
    第1 項分別定有明文。刑事訴訟法上所謂認定犯罪事實之證
    據，係指足以認定被告確有犯罪行為之積極證據而言，苟積
    極證據不足為不利於被告事實之認定時，即應為有利於被告
    之認定，更不必有何有利之證據，最高法院分別著有29年上
    字第3105號判例、30年上字第816 號判例可資參照。
四、經查：
(一)異議人於上開時、地，駕駛車牌號碼3880-KH 號自用小貨車
    ，與蕭淑薰所騎乘車牌號碼BQZ-262 號重型機車發生擦撞，
    致蕭淑薰人車倒地，受有頭部外傷、頸部拉傷、左前臂左膝
    擦傷、薦部擦傷等傷害，惟異議人並未停車仍繼續往前行駛
    離開現場等事實，業據被害人蕭淑薰於警詢時指述綦詳，且
    經本院依職權調取本院97年度交訴字第189 號刑事案件相關
    卷宗，有臺灣板橋地方法院檢察署97年度偵字第29477 號偵
    查卷內所附之道路交通事故現場圖、道路交通事故調查報告
    表 (一)、 (二)、亞東紀念醫院診斷證明書、現場暨車損照
    片共14張附卷可稽（見97年度偵字第29477 號卷第17～20、
    31～37頁），是異議人確有於上開時、地車禍肇事致人受傷
    之事實，應堪認定。
(二)異議人因上開涉嫌肇事逃逸之事實，雖經臺灣板橋地方法院
    檢察署檢察官偵查終結後，以97年度偵字第29477 號提起公
    訴，然查：在本件肇事之前，被害人蕭淑薰所騎乘上開機車
    原係行駛在異議人同向前方處，異議人駕駛上開自用小貨車
    自上開機車左側處超越時，因擦撞及上開機車左把手處，始
    致本件肇事乙節，業據被害人蕭淑薰於警詢、偵查中及本院
    於該案審理時指述綦詳（見97年度偵字第29477 號卷第42頁
    、97年度交訴字第189 號卷第52至54頁）；且觀諸案發當時
    由臺北縣政府警察局板橋分局交通分隊員警拍攝之車損照片
    可知（見97年度偵字第29477 號卷第31～37頁），異議人於
    案發當時駕駛之自用小貨車右側處及上開機車左把手處之照
    片上，均未見有嚴重追撞或破損等痕跡，只見有疑似本件擦
    撞時所留之擦刮痕，足證異議人於上開時、地，駕駛上開自
    用小貨車與被害人蕭淑薰所騎乘之上開機車發生擦撞之過程
    ，應屬兩車輕微擦碰，致被害人蕭淑薰因頓時重心不穩而倒
    地受傷之情形，是異議人辯稱其當時不知與被害人蕭淑薰所
    騎用上開機車發生擦撞肇事，仍繼續向前行駛乙節，尚與常
    情無違。
(三)次查，異議人於上開肇事後，雖繼續駕駛上開自用小貨車向
    前行駛，然適遇前方路口處之紅綠燈號誌顯示變為紅燈時，
    即在該路口停止線前停等紅燈乙情，業據異議人於本院該案
    審理時供述明確，核與被害人蕭淑薰此部分供述之情節一致
    （見97年度偵字第29477 號卷第42頁、97年度交訴字第189
    號卷第52～54頁），亦堪認定，茲異議人當時若果係明知其
    已與告訴人蕭淑薰發生車禍肇事，並生涉有刑事責任之逃逸
    故意時，則衡諸一般常情，異議人焉有再為避免行政責任，
    而仍停等前方路口紅燈號誌之必要，致其本人有遭被害人蕭
    淑薰或第三人追上、記下其車型、車號等之可能，是異議人
    辯稱其當時不知與被害人蕭淑薰所騎用上開機車發生擦撞肇
    事乙節，應堪採信，則異議人於上開肇事後繼續駕駛上開自
    用小貨車向前行駛至前方路口處停等紅燈，顯無肇事逃逸之
    故意及行為，至為灼然。
(四)況異議人所涉於上開時、地肇事致人受傷而逃逸罪嫌，經檢
    察官起訴後，業經本院以97年度交訴字第189 號判決無罪在
    案，此有該案刑事判決書影本、臺灣高等法院被告前案紀錄
    表在卷可參，並據本院依職權調取本院97年度交訴字第189
    號全卷核閱無誤，亦堪認異議人並無原處分機關上揭所稱之
    汽車駕駛人駕駛汽車肇事致人受傷而逃逸情事；此外，本件
    已無其他積極事證足資證明異議人有肇事後逃逸之故意，則
    與上開道路交通管理處罰條例第62條第3 項、第4 項之構成
    要件不合，自不能逕予處罰。原處分機關未予詳查，逕依道
    路交通管理處罰條例第62條第4 項規定，裁處罰鍰6,000 元
    並吊銷駕駛執照，1 年內禁考，即有未恰。從而，
    本件異議為有理由，原處分應予撤銷，另為異議人不罰之諭
    知。
據上論斷，應依道路交通案件處理辦法第20條前段，裁定如主文
。
中    華    民    國    98    年    8     月    11    日
                  交通法庭  法  官  錢衍蓁
上列正本證明與原本無異。
如不服本裁定，應於裁定送達後五日內敘明抗告理由，向本院提
出抗告狀。
                            書記官  劉靜慧
中    華    民    國    98    年    8     月    11    日


司法院資訊處製作；財團法人民間司法改革基金會備份。
